【裁判字號】    97,消債更,56
【裁判日期】    970829
【裁判案由】    更生事件
【裁判全文】
臺灣宜蘭地方法院民事裁定            97年度消債更字第56號
聲請人  即
債  務  人  甲○○
代  理  人  徐豐益律師
上列當事人因消費者債務清理事件聲請更生，本院裁定如下：
    主  文
聲請駁回。
聲請費用由聲請人負擔。
    理  由
一、按聲請更生程序者，聲請人除須符消費者債務清理條例所規
    定之消費者資格，就其無擔保或無優先債務總額未逾1200萬
    元，而有不能清償債務或不能清償之虞，復未經法院裁定開
    始更生、清算、許可和解、宣告破產…等積極條件外，亦須
    不備本條例第46條各款情形之消極條件，倘有對金融機構負
    欠消費借貸、自用住宅借款、信用卡或現金卡等債務者，在
    聲請更生或清算前，應先行前置協商程序。又若自債務人提
    出商請求之翌日起逾30日不開始協商，債務人得逕向法院聲
    請更生或清算。消費者債務清理條例（下稱本條例）第2條
    、第3條、第42第1項、第46條、第151條第1項及第153條分
    別定有明文。次按聲請更生或清算不合程式或不備其他要件
    者，法院應以裁定駁回之，但其情形可以補正者，法院應定
    期間先命補正，復為同條例第8條所明定。
二、本件聲請意旨略以：聲請人目前負債約新台幣（下同）1,11
    3,563元，乃先前基於道德上義務為其前夫負債200萬元，其
    每月薪資收入約40,000元，扣除己及受其扶養之人生活費用
    後，有不能清償債務之虞，又聲請人之債務無擔保或無優先
    權之債務總額未逾新臺幣1,200萬元，復未經法院裁定開始
    清算程序或宣告破產。聲請人並已於97年4月22日依法向最
    大債權金融機構即香港商香港上海匯豐銀行股份有限公司（
    下稱匯豐銀行）請求共同協商，至聲請更生日止該行仍未開
    始協商，爰本依消費者債務清理條例第153條規定，提出更
    生聲請等語。
三、經查：
(一)、本件聲請人即債務人因確有對於金融機構因消費借貸、自用
    住宅借款、信用卡或現金卡契約而負債務，且於97年4月22
    日而向最大債權金融機構即匯豐銀行行申請前置協商等情，
    有掛號郵件收件回執1件可證。嗣經本院依職權向匯豐銀行
    調查結果，該行確尚未與聲請人進行協商，有該行97年6月
    23日函可稽，應認聲請人已為共同協商之請求且已逾本條例
    所訂30日期間未開始協商，而得依本條例第153條規定逕向
    本院聲請更生，故本件聲請於程序上核無不合，合先敘明。
(二)、本件聲請人指陳，其與前夫離婚後男方支付子女扶養費、全
    部財產、保險權益均歸女方所有，但因前夫經濟能力而未要
    求依約履行，聲請人除須獨力扶養子女外，亦須代前夫清償
    債務，並稱乃基於道德上義務。惟查，夫妻離婚後雙方財產
    各自所屬，非得以道義上為他方負擔債務，反而不履行自己
    所負債務；且如聲請人於婚姻存續中為前夫清償債務，此民
    法第1023條第1項亦有明定，是無論如何聲請人均得向其前
    夫主張代償部分之債權。然聲請人提出本件聲請，並未將代
    前夫償還之金額列入債務人清冊，且未履行據實說明之義務
    ，其主張即難認可採。
(三)、再查，依卷附財產歸屬清冊及證明書所示，聲請人名下股票
    有宏碁40020股、聯電36013股、日月光13160股、矽品11535
    股、台積電28079股、國泰金6658股、緯創71股等，市值已
    逾百萬元之股票。聲請人雖稱此乃第三人村上勇借其名義購
    買，並提出村上勇所立具之證明書2紙為證，然此僅屬私人
    填寫之文書，並無何公信力，其內容是否屬實，本即有疑，
    且亦未據聲請人提出相關資金往來流向等相關證明其主張為
    實在，故聲請人此部分主張，難認屬實，應認該等股票僅得
    依形式上判斷認係聲請人所有。而該等股票之市值已逾百萬
    元，聲請人陳報之總債務為111萬餘元，自無從認為聲請人
    有不能清償債務或不能清償之虞之情事。
四、是綜上所述，應認本件債務人聲請更生，並不合消費者債務
    清理條例第3條規定須有不能清償債務或不能清償之虞，依
    據前開說明，自應駁回其更生之聲請，爰裁定如主文。
中    華    民    國    97    年    8     月    29    日
                      台灣宜蘭地方法院民事庭
                                  法  官  張軒豪
上為正本係照原本作成
如不服本裁定，應於裁定送達後10日內，以書狀向本院提出抗告
，並繳納抗告費新臺幣1千元
中    華    民    國    97    年    9    月      1    日
                            書  記  官  詹玉惠


司法院資訊處製作；財團法人民間司法改革基金會備份。
